【裁判字號】    94,訴,1002
【裁判日期】    951219
【裁判案由】    偽造有價證券等
【裁判全文】
臺灣臺北地方法院刑事判決              94年度訴字第1002號
公  訴  人  臺灣臺北地方法院檢察署檢察官
被      告  丁○○
選任辯護人  游朝義律師
被      告  卯○○
選任辯護人  劉師婷律師
被      告  癸○○
選任辯護人  蔡明和律師
被      告  壬○○
選任辯護人  藺超群律師
上列被告等因偽造有價證券等案件，經檢察官提起公訴（九十四
年度調偵字第一五一號、第二○九號、九十四年度偵字第一○二
三七號、一二九八四號、一三六三三號、一三六三四號），及移
送併辦（九十五年度偵字第八三六九號），甲○判決如下：
    主  文
丁○○、卯○○共同以犯詐欺罪為常業，各處有期徒刑貳年，如
附表一、二所示之偽造署押、印文均沒收。
壬○○、癸○○均無罪。
    事  實
一、丁○○、卯○○、戊○○、乙○○、寅○○、庚○○（上開
    四人另由甲○通緝中）、真實姓名年籍不詳自稱「賀德曼」
    之外國成年男子（未據起訴）等人，明知渠等並無資金，不
    足以提供鉅額美金資金證明及鉅額美金以供貸款，竟分別共
    同基於行使偽造私文書之概括犯意及意圖為自己不法之所有
    而以之為常業之犯意聯絡，向辰○○、丙○○、辛○○、丑
    ○○、己○○、巳○○等人誆稱可提供資金證明進而貸得鉅
    額美金，以從事國際金融操作，而騙取不法利益。茲分述如
    下：
（一）辰○○先於民國九十一年七、八月間，經友人介紹認識乙○○、戊○○二人，復於九十二年四月間結識庚○○，辰
      ○○即介紹乙○○、戊○○二人與庚○○認識。詎丁○○
      、卯○○、乙○○、戊○○、寅○○、庚○○、賀德曼等
      人共同基於意圖為自己不法之所有並以之為常業之犯意聯
      絡，於九十二年七月間，先由庚○○向辰○○佯稱有從事
      國際金融操作之德國人賀德曼來臺，邀請戊○○擔任翻譯
      ，約同辰○○、戊○○、乙○○與賀德曼等人於九十二年
      七月十五日，在臺北市○○○路華國飯店見面談論國際金
      融操作事宜；席間，戊○○及乙○○向辰○○謊稱：賀德
      曼所屬之集團投資美金五億元之國際金融操作案應屬可行
      ，惟因賀德曼所屬集團必須拿到貸方存款證明及SWIFT文
      件以為還款之保障始願撥款，渠等欲投資國際金融操作，
      惟取得資金證明及SWIFT文件須支付款項始可，尚缺現款
      新臺幣（下同）一百五十萬元，邀辰○○共同合作從事金
      融操作云云，辰○○不疑有他，遂於同年月十七日十一時
      三十分許，在臺北市○○街某泡沫紅茶店內，交付一百五
      十萬元予乙○○收受；乙○○、戊○○得款後，隨即前往
      不知情之卯○○妻舅壬○○位於臺北市○○路○段之辦公
      室，將該一百五十萬元交給丁○○，丁○○囑由卯○○簽
      署備忘錄交付乙○○；而乙○○為向辰○○佯示已將一百
      五十萬元交給「引資方」代表，乃要求卯○○出具證明，
      因卯○○不願讓辰○○知其真實姓名，乃請不知情之壬○○簽署備忘錄，壬○○遂簽署備忘錄一紙交給乙○○，再
      由乙○○轉交給辰○○，證明該一百五十萬元，確實已交
      給「引資方」代表；而後戊○○又佯稱為繼續國際金融操
      作案，需要另提出補充文件，卯○○則配合謊稱提出補充
      文件另需費用二十萬元，而辰○○、庚○○、乙○○、戊○○既係需求資金證明之人，應一人拿出五萬元湊足二十
      萬元，辰○○不疑有他又拿出五萬元交付庚○○轉交卯○○。後因辰○○遲遲不見國際金融操作資金下落，不斷向
      戊○○、乙○○追問一百五十萬元用途，戊○○、乙○○
      始終無法解釋清楚，最後避不見面，辰○○始知受騙。
（二）九十二年七月底，由不知情之胡英進介紹丙○○、辛○○
      、丑○○、己○○等人與庚○○認識，庚○○知悉丙○○
      、辛○○、丑○○、己○○欲透過澳大利亞EXPRESS  MON
      EY SERVICE公司之臺灣聯絡人子○○從事國際金融操作，
      遂與丁○○、卯○○、寅○○等人共同基於行使偽造有價
      證券、行使偽造私文書、意圖為自己不法之所有並以之為
      常業之犯意聯絡，由庚○○向丙○○、辛○○、丑○○、
      己○○等人佯稱可介紹只需付款五百萬元之「資金方」引
      進資金從事國際金融操作（即Rolling）等語，並假意介
      紹丁○○、卯○○與丙○○、辛○○、丑○○、己○○、
      子○○等人認識，丁○○、卯○○等人則向丙○○、辛○○、丑○○、己○○等人稱其等「資金方」資金雄厚，可
      提供足夠資金供丙○○等人從事國際金融操作等語，並介
      紹寅○○與丙○○等人認識，向丙○○等人稱寅○○即係
      資金提供者。丙○○、辛○○、丑○○、己○○等人不疑
      有他，遂於九十二年八月六日，由丁○○擔任引資方代表
      ，丑○○作為承購方即丙○○等人之代表，在吳謹斌律師
      事務所簽署協議書切結書，並由庚○○擔任見證人，嗣因
      澳大利亞EXPRESS MONEY SERVICE公司（即國外作業方）
      表示丑○○不適宜擔任代表，丙○○等人即與丁○○商談
      將承購方代表更換為子○○，雙方再於九十二年八月七日
      簽立由子○○為承購方代表之協議切結書。嗣丙○○等人
      依協議書上約定，先於九十二年八月七日，在不知情之壬○○位於臺北市○○路○段之辦公室，交付丁○○一百萬
      元，丁○○則於九十二年八月十三日晚上，交付寅○○所
      提供、偽造之臺灣銀行面額一億美元定期存款存單彩色影
      本（尚無證據證明丁○○、卯○○亦參與偽造之犯行，後
      述之偽造私文書亦同）予子○○、丙○○等人（如附表一
      編號一所示）；丙○○等人再於九十二年八月十五日、同
      年月十八日，在上開壬○○八德路之辦公室、臺北市○○
      路與重慶南路交岔口附近之便利商店，分別再交付二百萬
      元予丁○○，丁○○、卯○○則先於九十二年八月十五日
      ，交付亦為寅○○所提供、偽造之以荷蘭銀行名義出具之
      保管收據、資金確認書等文件（如附表二編號一、二所示
      ）予丙○○等人，嗣因如附表二編號一所示之保管收據不
      合國外作業公司之需求，丁○○、卯○○則於九十二年八
      月十八日再交付偽造之荷蘭銀行出具之函文（如附表二編
      號三所示），之後，丁○○、卯○○又藉口依協議內容只
      替丙○○等人翻譯國外文件，不負責傳送SWIFT，若要傳
      送SWIFT，須再另行支付五百萬元，丙○○等人為免先前
      已支付之五百萬元付之一炬，不得已於九十二年八月二十
      一日又再給付丁○○、卯○○三百五十萬元，丁○○則又
      轉交寅○○所提供偽造之九十二年八月二十二日荷蘭銀行
      臺北分行銀行文件查驗證明（如附表二編號四所示）、九
      十二年八月二十七日荷蘭銀行臺北分行SWIFT通訊電文（
      如附表二編號五所示）予丙○○等人，以製造彼等已依丙○○等人要求發送SWIFT通訊電文予國外指定銀行之假象
      ；嗣後丁○○、卯○○又佯稱臺灣銀行雙簽人員需各收二
      十萬元才肯發給資金證明，使得丙○○等人陷於錯誤，又
      分別於九十二年八月二十九日、同年九月一日各交付二十
      萬元，共計四十萬元予丁○○。總計丙○○等人共給付丁○○八百九十萬元，其中八百萬元由丁○○提領現金交付
      予寅○○或依寅○○指示匯入寅○○向不知情之癸○○借
      用之臺灣中小企業銀行內壢分行帳號000000000
      00號之帳戶內。嗣後因丁○○所提供之SWIFT文件，遲
      遲未能為國外指定接收之紐約銀行收受，經丙○○、子○○等人向荷蘭銀行查證結果，發覺丁○○所交付之上開定
      期存款存單影文等文件，均屬偽造，始知受騙。
（三）巳○○先前於九十二年八、九月曾與庚○○、戊○○、乙○○欲合作國際金融投資案，而遭詐騙八百五十萬元，亟
      欲損失能獲彌補，丁○○、卯○○、乙○○、戊○○、寅
      ○○、賀德曼利用上開機會，由乙○○、戊○○先於九十
      二年九月二十四日，向巳○○佯稱將代其向庚○○追討損
      失，並詐稱戊○○名下有由丁○○提供之五億美金存款，
      而經賀德曼查證係屬真實，丁○○背後確有真實之資金，
      強調丁○○是真正有能力從事國際金融操作者，並出示偽
      造之戊○○名義、面額五億美金之定期存款存單影本（如
      附表一編號二所示），及資金確認函、保管收據等文件（
      如附表二編號六、七所示）以取信巳○○，且訛稱將向賀
      德曼詢問是否另有案件可供合作，將邀巳○○一同合作以
      獲取利潤；嗣賀德曼亦寄發電子郵件虛偽表示有案子願意
      合作，巳○○則在乙○○、戊○○安排下，與丁○○見面
      討論合作細節，丁○○同意以巳○○名義在荷蘭銀行開立
      美金一億元之定存帳戶，但巳○○須支付丁○○九百萬元
      作為作業費用，同年十月十五日巳○○經乙○○、戊○○
      通知前往臺北市○○街○段某律師事務所簽約，因巳○○
      未備妥九百萬元而作罷；戊○○、乙○○見巳○○未入彀
      ，乃於同日晚間，再邀巳○○前往臺北市○○路某泡沫紅
      茶店內與卯○○、寅○○認識，並向巳○○稱寅○○才是
      丁○○幕後金主，經乙○○、戊○○假意向寅○○求情後
      ，寅○○對巳○○稱可先行支付現金一百五十萬元，其餘
      七百五十萬元以支票支付，巳○○乃當場交付一百五十萬
      元現金給寅○○，其餘七百五十萬元則分開八張支票，交
      由卯○○收受，卯○○則於九十二年十月十七日提供偽造
      之荷蘭銀行臺北分行巳○○名義之定期存款存單影本（如
      附表一編號三所示）及存款對帳單（如附表二編號八所示
      ），以取信於巳○○；嗣寅○○、卯○○又分別以國外銀
      行尚在查證，辦理文件需要費用為由，要求巳○○付款，
      巳○○分別於九十二年十月二十一日交付現金十五萬元，
      於十月二十四日交付四十萬元，並開立面額計七百五十萬
      之支票八紙（卯○○同時交付偽造之荷蘭銀行PRE ADVICE
      LETTER、CONFIRMATION OF FUNS『如附表二編號九、十所
      示』），於十月十八日匯款十萬元至癸○○之臺灣中小企
      業銀行內壢分行帳號為00000000000號帳戶，
      於十月二十九日匯款三百五十萬元至卯○○之配偶徐玉秋
      （未參與本案犯罪）之華南商業銀行松山分行帳號000
      000000000號帳戶（九十二年十月三十一日卯○○再將其中三百四十萬元匯至癸○○之前開帳戶，卯○○
      留下十萬元），於十月三十一日匯款一百五十萬元至癸○○前開帳戶，於十一月三日開立二紙面額共計一百五十五
      萬元之支票作為擔保，於十一月七日交付現金一百萬元，
      於十一月二十三日交付現金三百五十萬元及開立面額共計
      一百二十萬元之支票五紙。惟巳○○給付前開款項後，國
      際金融操作遲遲未有進展，始知受騙。
二、案經辰○○、巳○○、丙○○訴請臺灣臺北地方法院檢察署
    檢察官偵查起訴。
    理  由
壹、有罪部分（被告丁○○、卯○○）：
甲、程序方面：
    按「被告以外之人於審判外之言詞或書面陳述，除法律有規
    定者外，不得作為證據。」刑事訴訟法第一百五十九條第一
    項定有明文；復按「被告以外之人於偵查中向檢察官所為之
    陳述，除顯有不可信之情況者外，得為證據。」同法第一百
    五十九條之一第二項亦有規定；另按「被告以外之人於審判
    外之陳述，雖不符前四條之規定，而經當事人於審判程序同
    意作為證據，法院審酌該言詞陳述或書面陳述作成時之情況
    ，認為適當者，亦得為證據。當事人、代理人或辯護人於法
    院調查證據時，知有第一百五十九條第一項不得為證據之情
    形，而未於言詞辯論終結前聲明異議者，視為有前項之同意
    。」同法第一百五十九條之五規定甚明。本案引為證據之證
    人辰○○、丁○○、卯○○、庚○○、丙○○、辛○○、己○○、丑○○、子○○、巳○○於偵查中在檢察官面為所為
    之證述，業經具結且無顯不可信之情形存在，依刑事訴訟法
    第一百五十九條之一第二項規定，自具備證據能力，合先敘
    明。
乙、實體方面：
一、訊據被告丁○○、卯○○均矢口否認有何常業詐欺、行使偽
    造有價證券、行使偽造私文書之犯行，丁○○辯稱：犯罪事
    實一、（一）部分，伊未對辰○○施用詐術，係卯○○要透
    過伊買美金五億元之資金證明，剛好伊知道寅○○可以提供
    ，所以把這個訊息告知卯○○，伊從卯○○那邊只拿到一百
    三十萬元，一百萬元依寅○○指示匯入癸○○帳戶後，寅○○便提供五億美元之臺灣銀行定存單彩色影本交由伊轉交給
    戊○○、乙○○、卯○○，伊再給寅○○十萬元，另外因寅
    ○○急需用錢，伊又給了寅○○三萬元，剩下十七萬元還在
    伊手上；寅○○提供之定存單何來伊不清楚；犯罪事實一、
    （二）是卯○○說又有人要購買資金證明，才介紹丙○○等
    人給伊認識，然後談完後才去問寅○○，伊只是寅○○的中
    間人而已，自承購方代表子○○處領受之八百九十萬元，伊
    均轉交予寅○○或匯入癸○○之帳戶內，伊僅居轉交文件之
    角色，至於該文件之真偽及由何人製作，則不得而知；犯罪
    事實一、（三）部分，是戊○○、乙○○拿之前取得之五億
    美元資金證明【即犯罪事實（一）中所取得】私下去找巳○○，他們如何談，伊不清楚，是某日卯○○要伊去律師事務
    所，也是談有人要買資金證明的事情，伊向巳○○提議，不
    如以自己的姓名重新購買資金證明，後來也不了了之云云。
    卯○○辯稱：犯罪事實一、（一）部分，伊僅有介紹乙○○
    跟丁○○認識，因為乙○○告知伊他需要一份資金證明來操
    作國際金融，剛好在此前幾天，丁○○說他有管道可以開立
    資金證明，辰○○交付之一百五十萬元，係乙○○直接交給
    丁○○，伊並無經手，係丁○○、乙○○表示彼等不願曝光
    ，始要求伊簽下備忘錄，並要求在場壬○○也簽一張，伊僅
    係介紹人；而辰○○交付一百五十萬元予乙○○、戊○○二
    人，係基於民事之借貸關係，辰○○亦無陷於錯誤而交付金
    錢，與詐欺之構成要件亦不相符；伊並無經手任何金錢或取
    得任何利益，主觀上並無得利之不法意圖。犯罪事實一、（
    二）部分，伊並無與丙○○等人簽署協議書，亦未經手金錢
    ，在丁○○與丙○○等人至律師事務所簽約時，伊僅係契約
    之見證人，又系爭之資金證明文件上均印有荷蘭銀行之標記
    ，而伊並非專業金融機構人員，自無能力判斷該資金證明文
    件之真偽，若伊與寅○○、丁○○就本案有常業詐欺之犯意
    聯絡，自始即心存欺罔心理，豈會完全未收取任何金錢、均
    以真實姓名示人，甚而堂而皇之多次提供其親戚即壬○○之
    辦公室作為丁○○、被害人交付金錢或資金證明文件之處所
    ？犯罪事實一、（三）部分，伊乃寅○○與巳○○間之居間
    介紹人而已，亦無從分辨寅○○交付之資金證明文件係屬偽
    造，自不該當行使偽造有價證券、行使偽造私文書、常業詐
    欺罪云云。
二、犯罪事實一、（一）部分，經查：
（一）犯罪事實一、（一）部分之犯行，業據告訴人辰○○於偵
      查、甲○審理時證述明確（見九十四年度他字第一○七三
      號卷《下稱他一○七三卷》第十一頁至第十三頁、第十九
      頁、第二十頁、第二六頁至第二八頁、第三四頁至第四一
      頁、第五五頁至第五八頁、九十四年度他字第一九八五號
      卷《下稱他一九八五卷》第一宗第一二一頁至第一二七頁
      、甲○卷第一宗第二四七頁至第二五二頁、第二六○頁、
      第二六一頁）；而辰○○先交付一百五十萬元予乙○○、
      後再交付五萬元予卯○○等情，業據庚○○供證屬實（見
      他一○七三卷第十二頁、甲○卷第一宗第二五四頁）；此
      外，並有壬○○具名之備忘錄、無資方代表之備忘錄、卯
      ○○具名之備忘錄、收據各一紙在卷可證（見他一○七三
      卷第二頁至第四頁、第四四頁）。而據辰○○於偵查中證
      稱：「因為我知道戊○○及乙○○要做國際融資需要一筆
      費用，我才把錢借他們。」（見他一○七三卷第十三頁）
      ，「我知道他們是沒錢的，所以我才拿錢出來借他們，戊○○、乙○○當時跟我說是安全的，錢很快就會回來。」
      、「戊○○說我們自己就可以做了，這案子很成熟。」（
      見他一○七三卷第二十頁），於甲○審理時證稱：「（問
      ：你在什麼原因情況下會給付一百五十萬元給乙○○？）
      那天在華國飯店那裡談，戊○○把我叫到旁邊去說這個是
      很成熟的案子，但他們說要一百五十萬元來取得資金證明
      ，戊○○說他本人就可以拿到五億元的資金證明了，他們
      說都沒有錢，就問我有沒有錢，就叫我先拿出來，到時候
      這個案子成了，就會給我吃紅，沒有說要給我多少利益，
      我看他們都沒有錢，很苦，我有錢所以我就先拿出來。」
      （見甲○卷第一宗第二四八頁）等語可知，辰○○係誤信
      乙○○、戊○○所稱之國際金融操作投資案為真實，而認
      暫時商借之一百五十萬元資金短期內應可取回，並可獲得
      分紅，始交付乙○○、戊○○一百五十萬元。至於其後又
      再給付五萬元之緣由，辰○○於甲○審理時證稱：「（問
      ：卯○○有無說他拿錢做什麼？）說拿資金證明需要一百
      五十萬元，後來說不夠，還要再加二十萬元，後來庚○○
      拿了十五萬元，我拿了五萬元，湊成二十萬元給卯○○，
      到後來庚○○有還給我五萬元。」（見甲○卷第一宗第二
      五○頁），顯見辰○○之所以再交付五萬元，亦係受卯○○所詐騙，以為係取得資金文件所必需，是辰○○交付共
      計一百五十五萬元之款項，均係受到詐欺所致。卯○○辯
      稱辰○○交付金錢係本於其與乙○○、戊○○之民事上借
      貸關係，無受騙情事，自非的論。雖然其後庚○○已賠償
      辰○○五萬元，然卯○○等人詐騙辰○○五萬元之犯行，
      於辰○○受騙交付一百五十萬、五萬元款項時即已成立，
      日後於犯行遭發覺後，部分款項之返還仍不影響卯○○等
      人之罪責。
（二）丁○○雖辯稱，伊僅係代寅○○收受卯○○所交付之一百
      萬元，並無詐騙行為云云，惟查，丁○○於甲○審理時供
      稱：伊係在臺北火車站咖啡廳認識寅○○的，伊與在那邊
      的一群人聊天才認識寅○○，那邊一群人是誰伊不知道，
      寅○○提出有資金要賣，問何人要買，並在咖啡廳裡秀出
      臺灣銀行的存簿給伊看，過了幾天，剛好卯○○來找伊，
      伊剛好碰到寅○○，就把這件事情提出來，並把訊息告知
      卯○○等語（見甲○卷第一宗第六六頁），上情並經丁○○以證人身分於甲○審理時證述屬實（見甲○卷第一宗第
      二五七頁），其並證稱：寅○○看起來不像是有五億美金
      之人，但是拿資金證明時，寅○○帶他們去臺灣銀行寶慶
      路總行門口，進去之後就拿簿子出來了（見甲○卷第一宗
      第二五七頁）；又丁○○於偵查中以證人身分證稱：「卯
      ○○講一百五十萬的事我不清楚，我只知道我向卯○○拿
      一百三十萬現金，其中一百萬要給寅○○買五億美金資金
      證明用，錢我匯到癸○○某銀行中壢分行帳戶，另外三十
      萬部分我拿三萬現金給寅○○，目的是寅○○說他身上沒
      錢了，我先拿給他，剩下二十七萬先放我這暫時保管，寅
      ○○拿定存單給我時又給寅○○十萬，剩下十七萬現在還
      在我這邊。」（見九十四年度偵字第一○二三七卷《下稱
      偵一○二三七卷》第六○頁反面）。由丁○○上開供述可
      知，伊係在臺北火車站認識寅○○，而對於寅○○之來歷
      均一無所知，寅○○所提供之臺灣銀行存摺，亦非寅○○
      所有，則該本存摺內若有鉅額資金存款，衡情帳戶所有人
      應小心謹慎保管存摺，豈會令由寅○○持其帳戶存摺至臺
      北火車站交由不熟識之第三人過目，以利寅○○兜售資金
      證明？再者，寅○○若果係有足夠條件得以提出鉅額上億
      資金證明之人，又豈會連三萬元均無法支付，而需向丁○○調度借支？是以，丁○○上開所述，均與常情有違，寅
      ○○並不可能提出真實之資金證明一事，應為丁○○所明
      知，丁○○辯稱伊均係代寅○○、受寅○○指示為收取款
      項行為，無詐騙之故意，僅係卸責之詞，不足採信。
（三）又卯○○雖辯稱伊無參與本案詐騙辰○○之犯行，亦無經
      手辰○○所交付之款項云云，然查，卯○○曾於甲○審理
      時供稱：「（問：你是否從辰○○那邊拿到壹佰萬？）我
      不認識辰○○，錢，係由乙○○拿給我的，他表示要資金
      證明，而丁○○表示他可以做，所以談好價錢，由乙○○
      拿給我，我拿給丁○○。」（見甲○卷第一宗第三四頁反
      面），則卯○○辯稱伊並無經手本案辰○○交付之款項，
      錢係由乙○○直接拿給丁○○云云，已與實情相悖。又丁○○於甲○審理時結證稱伊僅向卯○○拿一百三十萬元現
      金，業如前述，另丁○○復證稱：伊在七月十七日那天就
      知道進來一百五十萬元，卯○○給伊一百三十萬元，卯○○有說這中間就是中間人的利潤，一百萬元是買單的費用
      ，二十萬元是提單的費用，剩下十萬元是伊跟寅○○的利
      潤，另外二十萬元是卯○○、戊○○、乙○○的利潤（見
      甲○卷第一宗第二五六頁），益徵卯○○並非如其所稱未
      經手或未拿取任何款項。況且，本案乙○○於九十二年七
      月十七日交付一百五十萬元予卯○○、丁○○後，尚由卯
      ○○於該日中午十二時出具備忘錄一紙（見他一○七三卷
      第四四頁），則若辰○○交付之款項卯○○均未曾經手，
      實無須以其名義簽立備忘錄。此外，卯○○曾向辰○○聲
      稱錢係伊拿走的，並表示一百五十萬元不足，尚須二十萬
      元始可等情，業據辰○○證述明確，業如前述；另庚○○
      以證人身分證稱：「（問：辰○○說除一百五十萬元，還
      要補二十萬元，你出十五萬元，是交給誰？）卯○○，是
      我親手交的。」、「（問：二十萬元跟本件一百五十萬元
      有何關係？）二十萬是當初一百五十萬元，戊○○需要出
      另一個文件，卯○○說還要再出錢，那天我們四人在場，
      我、辰○○、戊○○、乙○○，卯○○說既然案子是你們
      一起的，那你們一人出五萬元，地點是在壬○○辦公室，
      是在拿第一張資金證明後半個月，是卯○○說的，說要再
      拿錢才會出證明。」（見甲○卷第一宗第二五四頁），「
      卯○○有承認之前的文件是他拿出來的，他說他後面有金
      主，二十萬元也是卯○○要求的，也是拿給他的，後來錢
      沒有還。」（見甲○卷第一宗第二五四頁反面）等語；參
      以卯○○於甲○審理時供稱伊有向庚○○收受現金二十萬
      元交付予寅○○，原因係寅○○要求若要提出後續之資金
      證明文件，則必須再給付二十萬元等情（見甲○卷第一宗
      第二五五頁、第二六二頁，然實際上除辰○○給付五萬元
      外，其餘三人並未實際繳交）。則卯○○絕非如其所稱僅
      係扮演丁○○、寅○○所謂提供資金方與乙○○、戊○○
      間之仲介角色而已，而係與寅○○、丁○○、乙○○、戊○○均有詐欺之犯意聯絡，共同向辰○○為詐騙行為。
（四）又庚○○曾於本案審理時供稱：伊與乙○○、戊○○認識
      之經過，係辰○○說她有二個朋友，說有土地貸款之案子
      問伊有無興趣，才介紹戊○○給伊認識，後來戊○○又帶
      乙○○來（見甲○卷第一宗第二五二頁），賀德曼係伊透
      過朋友「林先生」認識的，九十二年七月份，賀德曼來臺
      灣，「林先生」致電予伊看伊是否有興趣與賀德曼談談，
      伊知悉戊○○通曉外語，故始邀請戊○○充當翻譯，當天
      伊不知道辰○○也會一起來，伊係想要知道所有的內容才
      能合作，九十二年七月十五日透過戊○○之翻譯，伊才得
      知賀德曼有一個衛星工程，且提到是西門子公司跟西班牙
      政府、奈及利亞之工程，當場乙○○說他知道，但戊○○
      有向辰○○告知該案子已成熟一事，伊並不知情；賀德曼
      之背景伊亦不知情，且無從查證，伊僅為仲介人亦不負責
      查證等語（見甲○卷第二五二頁、第二五三頁）。然據辰
      ○○於偵查中證稱：「九十一年夏天我先認識乙○○、戊○○，是因為一個新竹朋友何珍珠介紹的，他說乙○○未
      婚介紹我一個朋友認識一下，後來大家認識知道乙○○在
      做理財，乙○○說他是基金會總裁，不知是哪個基金會，
      他資金豐富，我沒看過他名片，也沒到他公司看過，我是
      在忠孝東路有個朋友張炎森介紹庚○○給我認識，當時我
      想去學做房地產所以介紹庚○○給我，知道庚○○這邊有
      些資金，可做資金證明，我聽到庚○○說有一個德國人賀
      德曼可做五億美金的案子，叫資金滾動，我不知道詳細內
      容，所以我介紹乙○○、戊○○與庚○○認識」（見偵一
      ○二三七卷第五六頁反面）；於審理時證稱：「問：請說
      明為何會在九十二年七月間交付一百五十萬元現金給庚○○、乙○○等人？）因為庚○○告訴我有一個外國人賀德
      曼要談事情，當時我有認識戊○○，他告訴我有在美國待
      過，所以一起約他去華國飯店跟德國人談」，「九十二年
      七月間有去華國飯店談，戊○○、乙○○都有去，賀德曼
      說有一個五億元美金的資金要做國際金融，當時我也沒有
      接觸過，當時介紹戊○○他們去，我才去的」（見甲○卷
      第二四七頁反面）。則由辰○○之證述可知，庚○○在辰
      ○○尚未介紹乙○○、戊○○給庚○○認識時，即已告知
      辰○○有關賀德曼要做有關五億美金資金滾動之案子，此
      與庚○○供稱伊係於九十二年七月十五日透過戊○○之翻
      譯，始知悉賀德曼有衛星工程需求資金一事，即有出入；
      又賀德曼若果有與外國政府合作、且需求五億美金之案件
      ，衡情應尋求正常管道，向一般信譽良好金融機構貸款為
      之，豈會僅透過私人關係，前來臺灣與未相熟識之庚○○
      、乙○○、戊○○等人商談購買鉅額資金證明之事？而如
      此鉅額資金，在未有任何實質證明、合約存在，亦不了解
      提供資金證明者背景之前提下，賀德曼即代表其所謂之公
      司，與乙○○、戊○○達成購買資金證明之協議，實有違
      常情。況且，五億美元之資金，絕非一般市井小民可以提
      供，惟本案庚○○向辰○○告知賀德曼有五億資金需求之
      事，辰○○再轉知乙○○、戊○○後，乙○○、戊○○即
      表示有管道可提供，再聯絡卯○○、丁○○、寅○○等人
      提出所謂五億美金資金證明，就時機上未免過於巧合，則
      以本案詐騙之經過緣由觀之，庚○○、乙○○、戊○○、
      丁○○、卯○○、寅○○、賀德曼等人，實係一以國際金
      融操作為餌，而透過多種角色之安排，誘騙他人鉅額款項
      之詐欺集團，使辰○○陷入卯○○、丁○○等人之圈套中
      ，而詐騙金額得逞。再參諸辰○○於甲○所為證述：「（
      問：你什麼時候才發現一百五十萬元已經不見了？）後來
      當年（即九十二年）九月份戊○○就不接我的電話，我就
      覺得不對，我就問庚○○，林回答我說他們後來有繼續再
      做，叫我現在暫時先不要追。」（見甲○卷第一宗第二四
      八頁反面），更可見庚○○於辰○○發覺事情有異後，仍
      趁辰○○尚未對伊加以懷疑之際，拖延辰○○追討款項之
      時機，依卷內事證觀之，實難認庚○○與詐騙辰○○無涉
      ，僅係一無辜之仲介人士。
（五）從而，丁○○、卯○○與庚○○、乙○○、戊○○、寅○○、賀德曼係共同基於詐欺之故意，詐騙辰○○一百五十
      五萬元，自堪認定。
三、犯罪事實一、（二）部分，經查：
（一）丙○○等人與庚○○、丁○○、卯○○、寅○○等人接觸
      並進而向彼等購買資金證明，然事後發覺丁○○等人所交
      付之文件、證明均係偽造等情，業據證人丙○○（見偵一
      ○二三七卷第十二至十八頁、第五六頁、甲○九十五年七
      月十一日審判筆錄）、辛○○（見偵一○二三七卷第十至
      十二頁、甲○九十五年七月十一日審判筆錄）、己○○（
      見偵一○二三七卷第六五、六六頁、甲○九十五年七月十
      一日審判筆錄）、丑○○（他六四五一卷第二七至三五頁
      、甲○九十五年七月十一日審判筆錄）、子○○（偵一○
      二三七卷第五九至六○頁、甲○九十五年七月十一日審判
      筆錄）等人於偵查及甲○審理時證述明確，並有如附表一
      編號一所示之偽造有價證券影本、附表二編號一至五所示
      之偽造私文書附卷可證（證據出處詳備註欄），且有九十
      二年八月六日協議切結書、九十二年八月七日協議切結書
      、更正協議書（見偵一○二三七卷第四○至四二頁）、收
      據六紙、支票四紙（見偵一○二三七卷第三四至三九頁）
      、荷蘭銀行臺北分行證明未出具資金確認書及SWIFT文件
      之函文（見偵一○二三七卷第二○至二二頁）等件在卷足
      憑。證人即共犯庚○○亦坦承曾介紹丙○○等人與丁○○
      認識並進而購買資金證明，且在協議切結書上擔任見證人
      ；丁○○並坦認有向丙○○等人收取如犯罪事實欄一、（
      二）所述之款項，並交付如犯罪事實欄一、（二）所示之
      偽造有價證券影本及私文書等情。是以，堪認丁○○、卯
      ○○與寅○○等人有共同向丙○○等人行使偽造之有價證
      券、私文書而詐騙其金錢之犯行。
（二）丁○○雖辯稱伊僅係寅○○與丙○○等人間之仲介人，伊
      並不知如附表一編號一、附表二編號一至五所示之文件係
      屬偽造云云。然查，整個詐騙過程中，丁○○係丙○○等
      人之主要聯絡窗口，舉凡收受款項、交付文件，多有丁○○親自轉交者，即便非丁○○所轉交者，丁○○亦有在場
      ，甚至連簽立協議切結書亦以丁○○之名義為之，依丁○○參與之程度觀之，其絕非僅如同其所辯稱僅係仲介人而
      已。再依丁○○供稱，其對寅○○之了解並不深，且依其
      描述，寅○○顯然非有可能為可出具一億美元資金證明之
      人，前已敘及，是丁○○對於寅○○提供之文件係屬偽造
      一節，亦應知之甚詳。再據丙○○於甲○審理時證稱：「
      （寅○○看起來像是有一億美金之人嗎？）我覺得不像，
      但丁○○聲稱他是資金管理人」（見甲○卷第二宗第十六
      頁），丁○○堅稱有傳送SWIFT通訊電文（見甲○卷第二
      宗第二一頁），「（卷附切結書上記載由承購方確認資金
      無誤後才付錢，為何都沒有做確認？提示九十四偵字第一
      ○二三七號卷第四二頁）因我們無從做確認，且他們聲稱
      不能以電話做確認，且還約定要提供荷蘭銀行的承辦人員
      給我們，但一直都沒有提供，定存單我們也無法做確認，
      還說我們能夠將定存單拿到荷蘭銀行做寄存，難道定存單
      會是假的嗎，這是丁○○和卯○○跟我們講的。」（見甲○卷第二宗第二三頁）；是丁○○於過程中，在丙○○等
      人懷疑文件之真實性，尚一再保證告知文件確屬真正，並
      向丙○○謊稱不得加以確認，使丙○○等人未能及早發覺
      丁○○等人之詐騙計畫，猶繼續交付款項而遭受極大損害
      ，是丁○○確實有參與本案犯行。
（三）另卯○○辯稱伊與本案犯行無涉，僅擔任兩造契約之見證
      人而已云云。然查，關於丙○○等人與丁○○等人接洽購
      買資金證明之過程，丙○○於偵查中證稱：「談時，卯○○有講話，他說資金很正確，意思是他後頭資金雄厚」（
      見偵一○二三七卷第十四頁），九十二年八月十五日交二
      百萬給丁○○時，卯○○說丁○○後面資金雄厚、很正確
      ，卯○○、丁○○拿出戊○○、乙○○的資金證明給我們
      看，說他們資金沒問題（見偵一○二三七卷第十五頁），
      於審理時證稱：「（本件卯○○做何事？）他跟丁○○是
      一體的，雖然由丁○○跟我們簽約，但卯○○參與每個細
      節」（見甲○卷第二宗第十八頁）；己○○於偵查中證稱
      ：與丁○○接觸過程中，有跟卯○○交談，在壬○○公司
      ，卯○○一直強調資金是真的（見偵一○二三七卷第六六
      頁），於審理時證稱：卯○○曾經拿出他做過美金三億或
      五億的資金證明，也是荷蘭銀行的，說是戊○○他們做的
      （見甲○卷第二宗第三四、三五頁），伊第三次見到寅○○係在林森北路的挪威森林餐廳，卯○○以電話跟伊聯絡
      表示寅○○跟一些長官在那邊用餐，有好消息要告訴伊，
      丙○○開車載伊去，但伊一個人上去，之後寅○○叫伊付
      錢，伊付了二、三千元的餐費，當時卯○○、寅○○都在
      場，還有六、七個我不認識的人（見甲○卷第二宗第三五
      、三六頁）；子○○於偵查中證稱：每次與丁○○見面，
      卯○○都在（見偵一○二三七卷第五九頁反面）等語。是
      徵諸上開證詞，卯○○係與丁○○一起與丙○○等人聯絡
      接洽，參與各項細節，且卯○○亦不斷聲稱丁○○背後資
      金雄厚，使丙○○等人誤信丁○○確係代表資金龐大之金
      主，是其有參與詐騙行為，至為明確，而卯○○與寅○○
      私底下亦有聯繫，以卯○○於本案參與之程度與地位觀之
      ，其應非僅係契約之見證人而已。又卯○○為具有通常智
      識之人，本案寅○○所提出之資金證明，金額高達一億美
      元，其對於鉅款之來源及正當性均未加以過問，即認定該
      等文件均係真實，實與常情有違，亦屬卸責之詞，其亦應
      明知該等文件均屬偽造。此外，詐騙他人者，以真實姓名
      遂行其犯行者亦所在多有，卯○○雖自始以其真實姓名面
      對丙○○等人，亦無法反證其無參與本案詐欺犯行，自屬
      當然。
（四）從而，丁○○、卯○○、庚○○、寅○○共同出面詐騙丙○○、辛○○、丑○○、己○○等人共計八百九十萬元之
      金額，亦屬真實。
四、犯罪事實一、（三）部分，經查：
（一）戊○○、乙○○、丁○○、卯○○、寅○○、賀德曼與巳
      ○○接洽聯絡國際金融操作，並詐騙巳○○使其損失如犯
      罪事實欄一、（三）所示之金錢等情，業據證人巳○○於
      偵查、甲○審理時證述明確（見他一九八五卷第一宗第一
      四二頁至第一四七頁、甲○卷第二宗第八六頁至第八九頁
      ），並有如附表一編號二、三、附表二編號六至十所示之
      偽造有價證券影本、私文書（上開證據出處詳如附表備註
      欄）、巳○○簽發之支票（見他一九八五卷第二宗第十六
      頁至第十八頁、第四三頁）、卯○○具名之收據（見他一
      九八五卷第二宗第十六頁、第三八頁、第四三頁、第五二
      頁）、臺灣中小企業銀行存款憑條（見他一九八五卷第二
      宗第三二頁）、中國信託商業銀行匯款申請書（見他一九
      八五卷第二宗第三九頁、第四○頁）、華南商業銀行匯款
      回條聯（見他一九八五卷第二宗第四一頁）、癸○○臺灣
      中小企銀帳戶開戶資料及存款往來明細（見他一九八五卷
      第二宗第七四頁至第八七頁）等件附卷可資佐證。丁○○
      、卯○○對於有與巳○○接洽商談國際金融操作事宜，丁○○部分因巳○○未準備足夠現金而作罷，卯○○部分則
      由卯○○向巳○○收受供國際金融操作之用之現金八百四
      十五萬元、面額共計一千零二十五萬元之支票十五紙，惟
      實際上並未完成國際金融操作案之進行，卯○○持以交付
      巳○○之文件均屬虛偽不實等情亦不表爭執，是可知巳○○指訴丁○○、卯○○等人詐騙之事實，尚非子虛。
（二）卯○○雖仍辯稱伊僅係寅○○與巳○○間之居間介紹人而
      已，並不知道寅○○所交付文件之真假云云，然而據巳○○於偵查及甲○審理時所證稱：卯○○就是戊○○和乙○○所陳述可以提供資金之金主代表人，戊○○跟乙○○說
      卯○○提供的資金可以承作案子也可以符合德國人的要求
      （見甲○卷第二宗第八六頁）；在與寅○○等人合作之過
      程中，寅○○表示伊交付之現金實在太少，若要繼續完成
      的話，必須再給付現金，才同意伊之前所交付擔保之支票
      ，故戊○○、乙○○一方面打探伊調錢之時間，了解伊調
      錢之現況後，寅○○同意讓伊分批匯入，於是伊先於十月
      二十九日匯款三百五十萬至卯○○的太太徐玉秋之帳戶，
      然後又在十月三十一日匯款一百五十萬元至癸○○的帳戶
      ，伊與寅○○間的溝通都是透過卯○○從中轉知，因當時
      卯○○聲稱寅○○人在馬來西亞或菲律賓，之所以匯款至
      卯○○太太徐玉秋帳戶係因為卯○○允諾會將伊的票索回
      ，且寅○○要求五百萬要一次匯入癸○○帳戶，所以卯○○叫伊先匯錢到他太太戶頭給他簽收，再由卯○○太太帳
      戶內匯至癸○○帳戶，另外一筆十萬元是寅○○說要拿回
      一些票需要一些跑路工，這也是卯○○轉述的（見甲○卷
      第二宗第八七頁），如附表一編號三、附表二編號八至十
      號所示之文件都係卯○○交給伊（見他一九八五卷第一宗
      第一四五頁、甲○卷第二宗第八七頁）等語，參以交付文
      件、收受款項、開立收據者，均係卯○○所為，顯見卯○○介入本案之程度，如同其在前述犯罪事實欄一、（一）
      、（二）所示之犯罪情節中，絕非僅係一般居間仲介人而
      已，而係在整個犯罪計畫扮演重要角色。
（三）又戊○○、乙○○、庚○○於九十二年八月間共同詐騙巳
      ○○之後，戊○○、乙○○向其表示德國人查詢戊○○名
      下帳號時，發現帳號有二個，丁○○提供的那個有資金，
      但庚○○提供的就查不到，所以丁○○才是有能力提供資
      金之金主，而在巳○○無法如其所願提出九百萬元現金後
      ，再安排巳○○與所謂丁○○背後之金主寅○○、卯○○
      見面，且同意巳○○分期付款；戊○○等人並告知因之前
      以他的名義發出很多假文件，故德國方要求以新的人名操
      作，而因錢係巳○○支付的，故建議以巳○○的名字承接
      一億美金之操作案；九十二年十一月初，並安排巳○○與
      戊○○、乙○○至德國與賀德曼會面，機票由巳○○支付
      ；此外，在詐騙巳○○之過程中，戊○○、乙○○、寅○○、丁○○不斷陳述寅○○係梅花幫或青幫臺灣寶藏的保
      管人，寅○○本身是蔣宋美齡類似秘書和資金保管人，他
      們也曾出示一些清朝所留下的帳冊、古董，寅○○也曾向
      巳○○出示手邊佩戴的瑪瑙手環，還有她胸前所掛的玉佩
      ，而在巳○○與戊○○、乙○○去德國期間，巳○○有委
      託一個朋友在臺灣與卯○○繼續聯絡，期間卯○○有帶巳
      ○○的朋友去看過古老寶藏的帳冊，卯○○跟巳○○陳述
      過他的朋友曾經進入過南部的寶山，他說八字硬的才能看
      等情，均據巳○○證述明確。以該過程觀之，丁○○、卯
      ○○、寅○○、賀德曼、戊○○、乙○○等人實係利用巳
      ○○前已受騙亟欲彌補損失之機會，設局詐騙，先後安排
      丁○○、寅○○、卯○○佯裝所謂之金主與之接洽，甚或
      為取信巳○○，而假以巳○○名義出具一億美金之資金證
      明，更大費周章前往德國與賀德曼接洽，以降低巳○○心
      防，令巳○○誤認確有國際金融操作之事，丁○○、卯○○並佯稱寅○○為寶藏管理人，且虛構古老寶藏、南部黃
      山之荒謬情事，營造寅○○為有龐大資力之人之假象，彼
      等實係合力實施一經過稹密構思、目的在詐騙巳○○龐大
      款項之詐騙計畫，任何參與其中之人，均難認無詐欺故意
      。卯○○雖辯稱寅○○所提出之文件伊不明真假，無詐欺
      意圖云云，惟卯○○實際參與交付文件、收受金錢之外，
      尚向巳○○虛構不實情事混淆其視聽，其心可議不容分說
      ，上開所辯亦與常理有違，僅屬卸責之詞。至於丁○○辯
      稱詐騙巳○○與伊無涉，亦無可取，自屬當然。
（四）從而，丁○○、卯○○、寅○○、戊○○、乙○○、賀德
      曼等人共同詐騙巳○○現金高達現金八百四十五萬元、面
      額共計一千零二十五萬元之支票十五紙等情，亦為真實。
五、按刑法上所謂常業犯，指反覆以同種類行為為目的之社會活
    動之職業性犯罪而言，至於犯罪所得之多寡，是否恃此犯罪
    為唯一之謀生職業，則非所問，縱令兼有其他職業，仍無礙
    於該常業犯罪之成立，最高法院八十五年台上字第五一○號
    著有判例可資參照。查本案被告丁○○、卯○○二人，平常
    即利用卯○○妻舅壬○○位於八德路之辦公室，作為彼等與
    被害人間假意討論國際金融操作之據點，且以同一之犯罪手
    法，連續詐騙辰○○、丙○○、巳○○等人，據被害人所指
    稱之損失金額累計即達二、三千萬元，非在少數；再依彼等
    利用較負專業性、高利潤之資金滾動國際金融操作案，為其
    詐騙之手段，偽造銀行存單影本、SWIFT通訊電文等文件，
    更與遠在德國之人有所勾結之犯罪手法觀之，顯係有計畫、
    有規模遂行其犯罪，非一般單一詐欺案件可比擬，已屬基於
    常業之犯意，而為反覆性之職業性犯罪，亦屬當然。
六、論罪科刑部分：
（一）查丁○○、卯○○行為後，刑法部分條文業於九十四年一
      月七日修正，九十四年二月二日公布，於九十五年七月一
      日施行，現行刑法第二條第一項規定：「行為後法律有變
      更者，適用行為時之法律。但行為後之法律有利於行為人
      者，適用最有利於行為人之法律。」，上開規定乃與刑法
      第一條罪刑法定主義契合，而貫徹法律禁止溯及既往原則
      ，係規範行為後法律變更所生新舊法律比較適用之準據法
      ，是刑法第二條本身雖經修正，但刑法第二條既屬適用法
      律之準據法，本身尚無比較新舊法之問題，應一律適用裁
      判時之現行刑法第二條規定以決定適用之刑罰法律，先予
      辨明。又本次刑法修正之比較新舊法，應就罪刑有關之共
      犯、未遂犯、想像競合犯、牽連犯、連續犯、結合犯、以
      及累犯加重、自首減輕暨其他法定加減原因（如身分加減
      ）與加減例等一切情形，綜其全部罪刑之結果而為比較，
      最高法院九十五年五月二十三日九十五年度第八次刑庭會
      議決議可資參照。經查：
    (一)刑法第五十六條連續犯之規定，業經修正刪除，此刪除雖
      非犯罪構成要件之變更，但顯已影響行為人刑罰之法律效
      果，自屬法律有變更，應依新法第二條第一項規定為新舊
      法之比較（最高法院九十五年第八次刑事庭會議決議參照
      ）。新法修正施行後，丁○○、卯○○二人數次行使偽造
      有價證券、行使偽造私文書之行為，即須分論併罰，是比
      較新舊法之結果，應適用較有利於丁○○、卯○○之行為
      時法律即修正前之刑法第五十六條規定，論以連續犯。
    (二)再丁○○、卯○○行為後，刑法已刪除第三百四十條常業
      詐欺罪之規定，惟本件被告行為時之刑法常業詐欺罪，其
      法定本刑為一年以上七年以下有期徒刑，得併科銀元五萬
      元以下罰金，刑法修正後，因常業犯已經刪除，丁○○、
      卯○○先後所犯之詐欺罪應予分論併罰，較原常業犯之法
      定刑為重，故應適用較輕之修正前刑法第三百四十條而論
      以常業詐欺罪。
    (三)修正前刑法第三百四十條之常業詐欺罪之法定刑為一年以
      上七年以上有期徒刑，得併科五萬元以下罰金；而修正後
      刑法施行法增訂第一條之一規定：「中華民國九十四年一
      月七日刑法修正施行後，刑法分則編所定罰金之貨幣單位
      為新臺幣。九十四年一月七日刑法修正時，刑法分則編未
      修正之條文定有罰金者，自九十四年一月七日刑法修正施
      行後，就其所定數額提高為三十倍。但七十二年六月二十
      六日至九十四年一月七日新增或修正之條文，就其所定數
      額提高為三倍。」，比較修正之刑法施行法第一條之一第
      二項，與罰金罰鍰提高標準條例第一條，因罰金最高額度
      相同，並無輕重之分，故非刑罰法令之變更，無刑法第二
      條第一項比較新舊法之適用，應逕適用裁判時之刑法施行
      法第一條之一（最高法院九十五年度第二十一次刑事庭會
      議決議參照）。另刑法第三十三條第五款修正為：「主刑
      之種類如下：五、罰金：新臺幣一千元以上，以百元計算
      之」；與丁○○、卯○○行為時之刑罰法律，即罰金罰鍰
      提高標準條例第一條前段規定之提高倍數十倍及修正前刑
      法第三十三條第五款規定之罰金最低額一元相比較，新舊
      法關於上開二罪所得併科罰金之最高額並無不同規定，然
      新法將上開二罪所得科處之罰金最低額提高為一千元，因
      此，比較上述修正前、後之刑罰法律，自以丁○○、卯○○行為時之刑法第三十三條第五款規定較有利於上開二人
      。
    (四)被告行為後，刑法第五十五條關於牽連犯之規定業經修正
      刪除，則丁○○、卯○○本案所犯之各罪，依新法應分論
      併罰，新法並未較有利於上開二人。
    (五)綜合上述各條文修正前、後之比較，自應適用被告行為時
      之法律，即修正前刑法之相關規定，對丁○○、卯○○二
      人較為有利。
（二）按有價證券乃表彰權利之證券，得以背書轉讓，其權利之
      行使與占有該證券有不可分離之關係，惟有價證券之影本
      ，並非表彰私權之證明，並不得背書轉讓，應非有價證券
      ，而僅得論以私文書。故核丁○○、卯○○所為，係犯刑
      法第二百十六條、第二百十條行使偽造私文書罪、修正前
      刑法第三百四十條常業詐欺罪。檢察官以丁○○、卯○○
      交付如附表一所示之有價證券影本，係犯刑法第二百零一
      條第二項之行使偽造有價證券罪，容或有所誤認，其起訴
      之法條應予變更。丁○○、卯○○與戊○○、乙○○、庚○○、寅○○、賀德曼五人【犯罪事實一、（一）所示犯
      行部分】、庚○○、寅○○二人【犯罪事實一、（二）所
      示犯行部分】、寅○○、戊○○、乙○○、賀德曼【犯罪
      事實一、（三）部分】分別具有犯意聯絡及行為分擔，應
      分別論以共同正犯。丁○○、卯○○先後多次行使偽造私
      文書犯行，時間緊接，所犯係構成要件相同之罪名，顯係
      基於概括犯意反覆為之，為連續犯，應依修正前刑法第五
      十六條規定以一罪論，並加重其刑。丁○○、卯○○所犯
      行使偽造私文書罪、常業詐欺罪二罪間，有方法目的、原
      因結果之牽連犯裁判上一罪關係，應依修正前刑法第五十
      五條規定從一重論以常業詐欺罪。按檢察官就犯罪事實一
      部起訴者，其效力及於全部，刑事訴訟法第二百六十七條
      定有明文，公訴人雖未就犯罪事實一、（一）辰○○遭詐
      騙一百五十萬元後，又遭詐騙五萬元之部分犯行提起公訴
      ，然此部分之犯罪事實，與前揭已起訴論罪之部分，且有
      實質上一罪（常業詐欺）、牽連犯之裁判上一罪（行使偽
      造私文書），是自為起訴效力所及，是甲○自應就此部分
      一併加以裁判。又檢察官以九十五年度偵字第八三六九號
      移送併辦部分，與上開犯罪事實一、（二）部分係屬實質
      上一罪，甲○已予審理。爰審酌丁○○、卯○○犯罪後矢
      口否認犯行，飾詞圖辯，毫無悔意，而丁○○、卯○○與
      其他共犯行使冒用金融機構名義所出具之偽造有價證券影
      本、偽造私文書，嚴重影響金融交易安全及秩序，危害重
      大，且本案詐騙金額達數千萬元，丁○○、卯○○至今未
      償還被害人分文，暨彼等犯罪之動機、目的、品行、智識
      程度等一切情狀，各量處如主文所示之刑。如附表一、二
      所示之偽造署押及印文，均應依刑法第二百十九條規定沒
      收（從刑附屬於主刑，除法律有特別規定者外，依主刑所
      適用之法律，前開最高法院決議參照）。
七、不另為無罪之諭知部分：
（一）公訴意旨另以：被告丁○○、卯○○與癸○○、壬○○，
      、戊○○、乙○○、庚○○、寅○○等人，共同基於意圖
      為自己不法所有之犯意聯絡，偽造臺灣銀行定期存款定存
      單及荷蘭銀行資金證明，向不特定人誆稱可提供資金證明
      ，供人取得資金以從事國際金融操作，騙取不法利益，並
      恃之為常業，而為下列之犯行：
    (一)九十二年八月初，戊○○向巳○○佯稱有熟識友人庚○○
      從事國際金融操作，有辦法取得五億美金之國際融資，其
      本身曾經由此管道融通一筆資金，投資其他項目，獲利頗
      豐等語，慫恿巳○○與其共同投資國際金融操作，使巳○○入彀，遂在臺北市○○○路○段中國信託商業銀行旁之
      IS咖啡店內，經由戊○○介紹認識所謂「資金方」代表即
      庚○○，旋庚○○、戊○○假意與巳○○商討投資戊○○
      從事國際金融操作之各項細節，期間，庚○○即向巳○○
      訛稱該金融操作手續完全合法，絕無虛假，並願簽立本票
      作為擔保等語，巳○○信以為真，遂於九十二年八月二十
      一日與庚○○、戊○○簽署備忘錄，並於同年八月二十一
      日交付四百萬元、八月二十六日交付二百萬元予庚○○，
      庚○○則提供偽造之戊○○名義、金額一百七十一億五千
      萬元（相當於五億美金）之荷蘭銀行帳戶明細、銀行確認
      函及戊○○在EUROCLEAR網之帳號及授權密碼，嗣庚○○
      、戊○○復藉口巳○○需再交付二百萬元以資證明確有意
      願辦理該筆金融操作，巳○○為免先前投資血本無歸，乃
      於九十二年九月五日再與庚○○、戊○○簽署備忘錄，並
      交付二百萬元。至九十二年九月二十二日，庚○○、戊○○復故計重施，再與巳○○簽署備忘錄，巳○○復再交付
      五十萬元之保證金，共計巳○○前後交付八百五十萬元。
      迄至九十二年九月底，因庚○○所提供之EUROCLEAR網之
      帳號及授權密碼均無法進入該網站，且庚○○所交付之文
      件經巳○○向荷蘭銀行查證，發現均為虛假，始知受騙。
    (二)庚○○知悉己○○有意從事國際金融操作，計劃從事國際
      營運、投標履約及償還保證業務，竟向己○○佯稱與外商
      關係良好，可代為引進美金一億資金，供己○○為上開業
      務之用；雙方遂相約於九十二年十月二日在臺北市○○○
      路遠企大飯店簽訂「資金租賃協議書」，約定：「一、甲
      方（指己○○，下同）付給乙方（指庚○○，下同）新臺
      幣一千五百萬元，作為引進資金美金一億元之保證；二、
      甲方之護照及身分證正本需交付乙方保管；三、乙方收到
      保證金後，於四十八小時內交付荷蘭銀行臺北分行之餘額
      存款證明，並提供可照會銀行之作業主管簽名文件供甲方
      確認」等事項；己○○依該協議書之約定，於九十二年十
      月三日交付現金二百萬元及面額各一百萬元之無記名支票
      十三紙給庚○○，庚○○則交付己○○偽造之荷蘭銀行臺
      北分行外匯部之銀行保管收據（BANKCUSTODIAL SAFEKEEP
      ING RECEIPT）及帳戶餘額確認書（CONFIRMATION OF AC
      COUNT BALANCE），作為引資憑證之用，後該十三紙支票
      經庚○○持其中七紙向己○○換取現金，共七百萬元；嗣
      經己○○向澳大利亞EXPRESS MONEY SERVICE銀行查證後
      ，發現庚○○所交付之荷蘭銀行臺北分行所出具之銀行保
      管收據及帳戶餘額確認書均屬偽造，始知受騙。
    (三)因認被告丁○○、卯○○上開行為亦均涉犯刑法第三百四
      十條、第三百三十九條第一項常業詐欺罪、第二百十六條
      、第二百十條行使偽造私文書罪、第二百零一條行使偽造
      有價證券罪等語（公訴人亦曾於甲○九十五年三月十日行
      準備程序時，當庭確認上開公訴意旨所指訴之二個犯罪事
      實，丁○○、卯○○亦為共同正犯，併此敘明）。
（二）按犯罪事實應依證據認定之，無證據不得認定犯罪事實，
      又不能證明被告犯罪或其行為不罰者，應諭知無罪之判決
      ，刑事訴訟法第一百五十四條第二項、第三百零一條第一
      項分別定有明文。次按認定不利於被告之事實，須依積極
      證據，茍積極之證據本身存有瑕疵而不足為不利於被告事
      實之認定，即應為有利於被告之認定，更不必有何有利之
      證據，而此用以證明犯罪事實之證據，猶須於通常一般人
      均不至於有所懷疑，堪予確信其已臻真實者，始得據以為
      有罪之認定，倘其證明尚未達到此一程度，而有合理性之
      懷疑存在，致使無從為有罪之確信時，即應為無罪之判決
      ，此有最高法院八十二年度臺上字第一六三號判決、七十
      六年臺上字第四九八六號、三十年上字第八一六號等判例
      意旨可資參照。公訴人認丁○○、卯○○亦涉犯上開公訴
      意旨所指之犯行，無非以被害人之指訴、各項偽造之私文
      書及有價證券為其論據。訊據丁○○、卯○○均堅詞否認
      有參與上開公訴意旨所指訴之犯行，二人均辯稱上開犯行
      與彼等無涉等語，經查：
    (一)有關上開公訴意旨(一)部分之事實，公訴人於犯罪事實之論
      述過程中，均未提及丁○○、卯○○有實際參與犯行，或
      為任何行為分擔。又該部分之被害人即證人巳○○，針對
      其受騙之經過，於檢察官訊問時結證稱：「我透過朋友陳
      政程認識戊○○，期間戊○○說明他在國外任投資顧問角
      色，他那邊有國際金融作投資的部分，用許多他經手過的
      案子來說服我參與投資」、「戊○○說他有一筆五億美金
      的定存單，該定存單資金來源是透過庚○○，戊○○說為
      籌這筆五億美金的資金花不少錢，目前缺少部分資金問我
      有無意願投資，戊○○自稱這些文件要提供給國外銀行金
      融操作，銀行是哪家我回去查，戊○○說他缺少的部分是
      要提交給國外銀行的三份文件，而該三份文件需向庚○○
      購買，戊○○說要把資金換成外國銀行可接受的文件，要
      我投資付作業費給庚○○，所以我就與庚○○接觸付錢購
      買文件，發現文件是假的才發現是騙局」（見偵一五七三
      七卷第一一二頁）；於甲○審理時證稱：「九十二年八月
      透過戊○○認識庚○○，當時介紹庚○○的身分可以提供
      我們一億美金証明的金主，只要我這邊願意負擔給庚○○
      金主所謂租賃一億美金的定存單費用，我們就可以按照之
      前所談國際工程的核貸細節來進行，我與庚○○簽訂類似
      租賃的契約備忘錄，用八百五十萬臺幣取得戊○○五億美
      金的定存單証明，在九十二年八月認識庚○○之前，戊○○說他們已經在進行一個五億美元的操作案，但他們資金
      不足，所以邀請我們（我與陳政程）一起合作，並出示戊○○名下臺銀五億美金的定存單影本，我跟陳政程討論後
      認為有合作空間，就是拿出他們那個案不足的費用，所以
      戊○○才介紹庚○○給我們認識」（見甲○卷第二宗第八
      四頁）等語。另庚○○於偵查中供稱：資金均係自稱「簡
      文章」的成年男子提供，伊將戊○○的身分證及護照影本
      、資金四百萬元交予簡文章，三天後簡文章就拿出荷蘭銀
      行的資金證明，伊就轉交給戊○○（見偵一五七三七卷第
      一三二頁）；歐網資料也是簡文章拿給伊的，伊拿給戊○○（見九十四年度調偵字第一五一號卷《下稱調偵一五一
      卷》第五三頁反面）。於甲○準備程序時供稱：一百七十
      一億五千萬元的荷蘭銀行帳戶明細相關資料是簡文章提供
      給伊的，伊認為簡文章係賣方，巳○○所拿給伊的款項，
      伊除了扣除仲介費用外，伊全數交給簡文章等語（見甲○
      卷第一宗第六五頁反面、第六六頁）。是觀諸上開供述內
      容，巳○○係經由戊○○認識庚○○，而誤認庚○○係可
      提供資金證明之金主，並受騙加入戊○○之投資案，而依
      庚○○說法，偽造之資金證明相關文件，均係由簡文章提
      供，觀諸整個詐騙過程，均無人提及丁○○、卯○○參與
      其中。巳○○尚於檢察官訊問時表示：「伊的案子（即上
      開公訴意旨(一)之部分）與丁○○無關」等語（見調偵一五
      一卷第六三頁）。是以，此部分之事實，尚無積極事證可
      認丁○○、卯○○有為任何犯罪行為分擔，亦無從認定丁○○、卯○○二人有與戊○○、庚○○等人有何常業詐欺
      、行使偽造有價證券、行使偽造私文書之犯意聯絡，尚難
      認定丁○○、卯○○亦涉及此部分事實而成立犯罪。
    (二)就上開公訴意旨(二)部分，公訴人於犯罪事實之論述過程中
      ，均未提及丁○○、卯○○有實際參與犯行，或為任何行
      為分擔。又該部分之被害人之一即證人己○○於甲○審理
      時證稱：九十二年八月，曾透過庚○○與丁○○認識，但
      於九十二年八月底九月初無法收到應有的文件，始發覺被
      騙，後來庚○○告知伊他背後的金主是真正的，才又和庚○○接觸（見甲○卷第二宗第一四六頁），庚○○有說簡
      先生是他的上手，簡先生曾一再強調他給我們的文件是真
      正的（見甲○卷第二宗第一五二頁）。被害人之一即證人
      丙○○於甲○審理時證稱：伊原透過庚○○介紹認識丁○○，當丁○○提供之文件證明係虛偽之後，庚○○向伊聲
      稱他背後的簡先生資金為真實，而且是現金，使伊信以為
      真，後來發了十幾次的SWIFT文件都是假的，庚○○跟我
      們見面，且打電話給簡先生，後來簡先生也有跟我們見面
      ，要我們繼續付錢等語（見甲○卷第二宗第一五七頁、第
      一五八頁）。另庚○○在甲○審理時證稱：「子○○在丁○○案子破局後打電話給我，說他沒辦法對國外公司交待
      ，丙○○有來找我請我幫忙，丁○○那個案子可以說是我
      介紹的，他們表示他們被拿了很多錢，這案子我本來不想
      接觸，因為簡先生說一定要用現金，後來丙○○、己○○
      跟我商量說他們何時才有錢，可否分幾階段給付，本件並
      不是交付什麼文件交付多少錢，而是分期給付，己○○與
      簡文章通電話時，簡文章同意他們一月內付清，所以才會
      開支票，支票都是到期後他們拿支票來換回去的，後來因
      為文件有問題，所以我才請林先生轉知發票人去止付。」
      （見甲○卷第二宗第一五三頁）。由上可知，己○○、丙○○、丑○○、辛○○等人，經由庚○○介紹與丁○○、
      卯○○等人接洽購買資金證明，遭詐騙八百五十萬元【即
      前揭有罪部分犯罪事實（二）所示事實】後，始再經庚○○之引介，向自稱「簡文章」之人購買資金證明。無論係
      被害人丙○○、己○○，或係實際參與犯行之庚○○，均
      無人提及丁○○、卯○○二人參與此部分犯行，又查無其
      他事證可認定丁○○、卯○○與庚○○、甚或簡文章等人
      就此部分犯行有何犯意聯絡，是亦難認丁○○、卯○○與
      此部分犯行有所關聯。
（三）綜上，公訴人所提出卷附之偽造有價證券、偽造私文書等
      證據，故可證明被害人有受詐騙之事實，然無法認定持偽
      造有價證券、私文書向被害人行使詐術者，包含丁○○、
      卯○○二人，亦無從認定丁○○、卯○○二人就上開公訴
      意旨所載之犯行與實際從事犯行之人有何犯意聯絡；此外
      ，又查無其他證據得以證明丁○○、卯○○有為公訴意旨
      所指之上開犯行，惟丁○○、卯○○於此部分若成立犯罪
      ，與前述業經甲○論罪科刑之部分，分別有實質上一罪、
      裁判上一罪之關係，是甲○爰不另為無罪之諭知。
貳、無罪部分（被告癸○○、壬○○）：
一、公訴意旨略以：被告癸○○與壬○○與被告寅○○、戊○○
    、乙○○、庚○○、丁○○、卯○○等人共同詐騙辰○○、
    丙○○、辛○○、丑○○、己○○、巳○○等人（即前述有
    罪、不另為無罪之諭知部分），因認二人涉犯刑法第三百四
    十條之常業詐欺罪、第二百十六條、第二百十條行使偽造私
    文書罪、同法第二百零一條第二項行使偽造有價證券罪嫌等
    語。
二、按犯罪事實應依證據認定之，無證據不得認定犯罪事實，又
    不能證明被告犯罪或其行為不罰者，應諭知無罪之判決，刑
    事訴訟法第一百五十四條第二項、第三百零一條第一項分別
    定有明文。次按認定不利於被告之事實，須依積極證據，茍
    積極之證據本身存有瑕疵而不足為不利於被告事實之認定，
    即應為有利於被告之認定，更不必有何有利之證據，而此用
    以證明犯罪事實之證據，猶須於通常一般人均不至於有所懷
    疑，堪予確信其已臻真實者，始得據以為有罪之認定，倘其
    證明尚未達到此一程度，而有合理性之懷疑存在，致使無從
    為有罪之確信時，即應為無罪之判決，此有最高法院八十二
    年度臺上字第一六三號判決、七十六年臺上字第四九八六號
    、三十年上字第八一六號等判例意旨可資參照。末按告訴人
    之告訴，係以使被告受刑事訴追為目的，是其陳述是否與事
    實相符，仍應調查其他證據以資審認，亦據最高法院五十二
    年臺上字第一三○○號判例闡釋甚明。
三、公訴人認壬○○、癸○○有公訴意旨所指訴之犯行，無非以
    被害人辰○○、巳○○、丙○○、辛○○、己○○、丑○○
    、子○○等人之證述，共同被告卯○○、丁○○、庚○○、
    乙○○供稱有與被害人接洽商談提供資金證明之事，壬○○
    坦認有簽立備忘錄一紙，癸○○供稱將臺灣中小企銀內壢分
    行之帳戶交由寅○○使用，對於內有龐大被害人匯入之款項
    亦不爭執，暨卷附各偽造之定期存單影本、銀行保管收據、
    銀行文件查驗證明、資金確認書、SWIFT通訊電文、帳戶存
    款餘額證明、存款對帳單等文件、壬○○簽立之備忘錄、卯
    ○○、丁○○、庚○○等人簽立之收據、協議切結書、支票
    、本票，被害人匯款之匯款申請書、存款憑條等，為其論據
    。訊據被告癸○○、壬○○均堅詞否認有與共同被告寅○○
    、戊○○、乙○○、庚○○、丁○○、卯○○共犯公訴意旨
    所指訴之犯行。被告壬○○辯稱：伊在臺北市○○路開設茶
    葉公司，伊姐夫常帶朋友到伊辦公室談生意，丁○○、戊○○、乙○○伊均不認識，九十二年七月十七日當天係因卯○○要伊幫忙簽備忘錄，伊信任卯○○認為無妨，始聽從卯○○之指示簽下備忘錄，至於資金、被害人交付之款項，均與
    其無涉等語。被告癸○○辯稱：伊自始至終均未涉及本案之
    犯罪行為，也不了解，伊在臺灣中小企銀內壢分行之帳戶，
    係伊之前匯薪水用的帳戶，後來係伊之胞姐寅○○向伊借用
    ，說會匯錢給伊，帳戶裡為何有那麼多之資金，伊不清楚，
    伊曾自該帳戶提款二、三十萬元花用，後來寅○○怕伊把錢
    花光，就要伊把存摺、提款卡交由她來保管，戊○○、乙○○、庚○○、丁○○、卯○○、壬○○伊都不認識，亦未見
    過被害人等語。
四、經查：
（一）癸○○部分：
    (一)觀諸上開公訴人所指訴之犯罪事實，除丁○○、卯○○或
      巳○○曾將款項匯入癸○○在臺灣中小企銀內壢分行所開
      立之帳戶外，其餘與被害人接洽之過程、詐騙計畫之實施
      、交付偽造有價證券、文件等情節，癸○○均未參與其中
      。參以庚○○、丁○○、卯○○、被害人辰○○、己○○
      、丑○○均表示於案發前均未見過癸○○（見甲○卷第一
      宗第二五一頁、第二五四頁、第二宗第三○頁、第三六頁
      、第七七頁），亦未有被害人指訴癸○○有向彼等施用詐
      術或誘其從事國際金融投資，是以，尚難認癸○○有為本
      案犯行之犯意聯絡與行為分擔。又被害人之款項雖匯至癸○○之帳戶內，然丁○○曾供稱伊自被害人處所取得之款
      項，係由寅○○指示匯入癸○○之帳戶內，被害人的錢，
      都是存在癸○○名下，由寅○○去分配等語（見甲○卷第
      一宗第三二頁），至於巳○○之所以匯款至癸○○之帳戶
      ，亦係卯○○、寅○○加以指示，是顯見癸○○所稱其帳
      戶係由寅○○向其借用一節，並非子虛。而癸○○與寅○○為親姊弟，寅○○向癸○○借用帳戶，表示要匯錢至伊
      之帳戶，身為弟弟之癸○○信任寅○○，而未加懷疑有何
      不法用途予以允諾，亦不違常情，故本案之被害人款項雖
      多有匯至癸○○之帳戶內，亦不能遽認癸○○確有參與本
      案犯行。
    (二)公訴人雖以癸○○於甲○九十五年十月三十一日審理庭時
      ，供稱伊提領三百五十萬元現金後，約一星期，帳戶存摺
      、提款卡就被寅○○拿走了，在此之前，伊並未將存摺、
      提款卡交給寅○○短暫使用過等語（見甲○九十五年十月
      三十一日筆錄），參以癸○○臺灣中小企銀內壢分行之帳
      戶，在九十二年八月二十二日丁○○匯款三百五十萬元至
      該帳戶前，自九十二年七月二十一日起，丁○○即多次匯
      款，金額為九十萬至一百萬元不等，而每次匯入之款項，
      均隨後以提款卡提出款項使用等情，有癸○○臺灣中小企
      銀內壢分行帳戶之交易明細附卷可參（見他一九八五卷第
      二宗第七六頁至第八七頁），而主張上開交易係癸○○所
      親為，癸○○應非單純借用帳戶而已。然查，雖依癸○○
      之供述及上開帳戶明細資料，癸○○確有多次提款紀錄，
      惟癸○○帳戶之款項既係寅○○予以全權分配（此業經丁○○供述明確，如同前述），則尚未能排除癸○○係聽從
      寅○○之指示將款項領出再交付予寅○○，故癸○○本人
      多次自其上開帳戶內提領款項，亦不足以證明其與本案犯
      行有何關涉。又丁○○於甲○審理時證稱：伊有聽寅○○
      說過有一個小弟載她四處跑，是否是癸○○我不清楚（見
      甲○卷第二宗第七七頁、第七八頁），參以癸○○供稱：
      伊對臺北不熟，可是伊之姐姐住伊那裡時，有時會叫伊載
      她到臺北市，說順便要認識臺北的路等語（見甲○卷第二
      宗第七三頁），則雖巳○○於偵查中曾指訴，伊曾見過癸○○二次，寅○○自稱癸○○係伊胞弟，伊亦曾在癸○○
      車內交付一百萬元給癸○○等語（見他一九八五卷第一宗
      第四五頁），然癸○○為寅○○之胞弟，其依寅○○之要
      求載送寅○○至臺北市辦事，甚或依寅○○指示代為收受
      巳○○所交付之金錢，未必能夠了解其中緣由或寅○○與
      巳○○之間之往來情形，是亦無法以巳○○上開指訴，遽
      認癸○○有參與本案之犯行。
（二）壬○○部分：
    (一)依公訴意旨所述，本案壬○○所參與本案之部分有二，一
      係於犯罪事實一、（一）中，在備忘錄上「資金方代表」
      欄內簽名，二係提供其位於臺北市○○路○段八一號三樓
      之五之辦公室，作為戊○○、乙○○、庚○○、丁○○、
      卯○○等人與被害人辰○○、丙○○等人聯繫接洽之處所
      。關於壬○○在備忘錄上以資金方代表身分簽名等情，雖
      為其所坦認，然其辯稱係伊姐夫卯○○要伊簽名其上，伊
      不疑有他，實則伊並不了解卯○○等人在討論之事情，亦
      不清楚備忘錄之內容等語，核與卯○○證稱該份備忘錄係
      伊要壬○○簽的，丁○○、乙○○表示他們二人不願意曝
      光，所以乙○○要伊簽一張，壬○○簽一張，因為壬○○
      人在那邊，伊又是他的姊夫，所以伊就叫壬○○簽，壬○○根本不知道這件事情，只是在他的辦公室簽備忘錄等語
      （見甲○卷第一宗第一○○頁、第二六一頁）；辰○○證
      稱：「我聽卯○○說乙○○不讓戊○○知道他背面資金證
      明是從卯○○那裡來的，所以沒有讓卯○○簽名，是讓壬○○來簽名」（見甲○卷第一宗第二五○頁）等語互核相
      符，參以卯○○亦確以其自己名義於另一份備忘錄上簽署
      姓名（見他一○七三卷第四四頁），而該份備忘錄之內容
      與壬○○所簽署之備忘錄（見他一○七三卷第二頁）內容
      完全相同，是堪認卯○○上開證述實有其依據。況且，據
      丁○○、卯○○、庚○○等人所稱，本案被告等人所提出
      之「資金」（實係虛偽），無非係寅○○或簡文章所提供
      ，非壬○○，而丁○○、卯○○、庚○○等人均自稱係仲
      介人，是以壬○○亦絕非資金方代表，益徵壬○○雖以「
      資金方代表」簽名於備忘錄上，然應係受卯○○所指示，
      而非為自己立場而簽署，故自難以其曾簽名於備忘錄上，
      即認其亦有參與詐騙犯行。
    (二)又壬○○雖多次提供其位於臺北市○○路○段八一號三樓
      之五之辦公室，作為丁○○、卯○○等人與被害人等接洽
      、交付偽造文件、款項之處所，然而據證人辛○○證稱：
      壬○○是卯○○的妻舅，只是到他辦公室而已，這件事跟
      壬○○應該沒有什麼關係（見甲○卷第二宗第二八頁），
      丑○○：就本件我們的損害，壬○○沒有參與（見甲○卷
      第二宗第三○頁），己○○證述：本件壬○○可以說沒有
      參與（見甲○卷第二宗第三五頁），丙○○證述：我們拿
      文件都是在他辦公室，實際上他沒有參與，只是提供辦公
      室等語（見甲○卷第二宗第十八頁），可見對丙○○等人
      【即前揭犯罪事實一、（二）部分】壬○○並無為任何詐
      騙行為之實施，至於其餘犯罪事實部分，壬○○亦無為任
      何詐騙行為，是公訴人認壬○○亦為本案常業詐欺等犯行
      之共犯，尚乏所據。
（三）至於公訴人所舉之各項偽造有價證券影本、偽造私文書，
      被害人敘述詐騙經過之證詞等證據，充其量僅能證明被害
      人等確遭詐騙，亦未能佐證癸○○、壬○○二人亦參與本
      案犯行。
五、又丁○○、卯○○等人行使如附表一所示之偽造有價證券影
    本之行為，僅屬行使偽造私文書罪，業如前述，是癸○○、
    壬○○亦無與渠等共犯行使偽造有價證券罪之可能。綜上各
    節，公訴人所提出證明癸○○、壬○○有常業詐欺、行使偽
    造有價證券、行使偽造私文書犯行之證據，容或存有合理之
    懷疑，此外，復查無其他積極證據，足資證明癸○○、壬○○確有公訴意旨所指之犯行，揆諸首揭規定及說明，本案既
    不能證明癸○○、壬○○犯罪，即均應為癸○○、壬○○無
    罪判決之諭知，用期適法。
據上論斷，應依刑事訴訟法第二百九十九條第一項前段、第三百
條、第三百零一條第一項，刑法第二條第一項前段、第二十八條
、第二百十六條、第二百十條、第二百零五條、第二百十九條、
修正前刑法第五十六條、第三百四十條、第五十五條，刑法施行
法第一條之一，判決如主文。
本案經檢察官王鑫健到庭執行職務。
中    華    民    國    95    年    12    月    19    日
                      臺灣臺北地方法院刑事第一庭
                          審判長法  官  陳興邦
                                法  官  林春鈴
                                法  官  劉素如
以上正本證明與原本無異。
如不服本判決，應於判決送達後10日內向甲○提出上訴狀（應抄
附繕本）。告訴人或被害人如對於本判決不服者，應具備理由請
求檢察官上訴，其上訴期間之計算係以檢察官收受判決正本之日
期為準。
                                書記官  劉甄庭
中    華    民    國    95    年    12    月    19    日
    附表一：偽造之有價證券影本：
   ┌──┬────────────┬──────────┬────┐
   │編號│ 有價證券影本名稱、內容 │  偽造之署押、印文  │  備註  │
   ├──┼────────────┼──────────┼────┤
   │ 一 │臺灣銀行定期存款存單    │偽造「台灣銀行營業部│見偵一○│
   │    ├────────────┤數目章」一枚、「台灣│二三七卷│
   │    │存款人：子○○          │銀行國外部經理」、「│第二九頁│
   │    │存單號碼：0000000       │林麗華」印文各二枚、├────┤
   │    │帳號：000000000000      │「林麗華」署押一枚  │犯罪事實│
   │    │金額：1億美元           │                    │（二）  │
   │    │日期：92年8月13日       │                    │        │
   │    │                        │                    │        │
   ├──┼────────────┼──────────┼────┤
   │ 二 │臺灣銀行定期存款存單    │偽造「台灣銀行營業部│見他一九│
   │    ├────────────┤數目章」一枚、「台灣│八五卷第│
   │    │存款人：戊○○          │銀行國外部經理」、「│二宗第十│
   │    │存單號碼：0000000       │陳世卿」印文各二枚、│一頁    │
   │    │帳號：000000000000      │「陳世卿」署押一枚  │        │
   │    │金額：5億美元           │                    ├────┤
   │    │日期：92年7月25日       │                    │犯罪事實│
   │    │                        │                    │（三）  │
   │    │                        │                    │        │
   ├──┼────────────┼──────────┼────┤
   │ 三 │荷商荷蘭銀行定期存款存單│ 偽造「Shu-Fang     │見他一九│
   │    ├────────────┤ Tseng 」、「Eric   │八五卷第│
   │    │存單編號：00000000      │ Chen」署押一枚、「 │二宗第十│
   │    │起息日：2003年10月10日  │ 荷蘭銀行台北分行理 │九頁    │
   │    │存戶：巳○○            │ 財服務中心ABN-AMRO │        │
   │    │金額：1億美金           │ Bank PERSONAL BANK ├────┤
   │    │                        │ ING CENTER」印文一 │犯罪事實│
   │    │利率：NT$33.48 to USD$1.│ 枚                 │（三）  │
   │    │      00                │                    │        │
   │    │期間：396DAYS           │                    │        │
   │    │到期日：2004年11月10日  │                    │        │
   │    │帳號：0000000000        │                    │        │
   │    │                        │                    │        │
   └──┴────────────┴──────────┴────┘
   附表二：偽造私文書
   ┌──┬───────────┬──────────┬────┐
   │編號│  文書名稱（含內容）  │  偽造之署押、印文  │  備註  │
   ├──┼───────────┼──────────┼────┤
   │ 一 │保管收據（SAFEKEEPING │偽造「Chzng-Fen Hsu │見偵一○│
   │    │RECEIPT）             │」、「Shu-Fang Tseng│二三七卷│
   │    ├───────────┤」署名各一枚、「荷蘭│第三○頁│
   │    │內容：                │銀行台北分行理財服務│（譯文）│
   │    │收據號碼：000000000000│中心ABN-AMRO Bank   │、第三一│
   │    │日期：2003年8月15日   │PERSONALBANKING CEN │頁      │
   │    │帳戶名稱：子○○      │TER」、「Chzng-Fen  ├────┤
   │    │帳號：000000000000    │Hsu Assistant Vice  │犯罪事實│
   │    │金額：1億美元         │President」、「Shu-F│（二）  │
   │    │                      │ang Tseng Assistant │        │
   │    │                      │Manager」印文各一枚 │        │
   ├──┼───────────┼──────────┼────┤
   │ 二 │資金確認書（Confirmati│偽造「Chzng-Fen Hsu │見偵一○│
   │    │on of Funds）         │」、「Shu-Fang Tseng│二三七卷│
   │    ├───────────┤」署名各一枚、「荷蘭│第三二頁│
   │    │內容：                │銀行台北分行理財服務│（譯文）│
   │    │日期：2003年8月15日   │中心ABN-AMRO Bank   │、第三三│
   │    │短期合夥帳戶：子○○  │PERSONALBANKING CEN │頁      │
   │    │參考帳戶帳號：00000000│TER」、「Chzng-Fen  │        │
   │    │5298                  │Hsu Assistant Vice  ├────┤
   │    │                      │President」、「Shu-F│犯罪事實│
   │    │                      │ang Tseng Assistant │（二）  │
   │    │                      │Manager」印文各一枚 │        │
   ├──┼───────────┼──────────┼────┤
   │ 三 │2003年8月18日荷蘭銀行 │偽造「Chzng-Fen Hsu │見偵一○│
   │    │出具函件（確認上開編號│」、「Shu-Fang Tseng│二三七卷│
   │    │一之保管收據）        │」署名各一枚、「荷蘭│第二三、│
   │    │                      │銀行台北分行理財服務│二四頁（│
   │    │                      │中心ABN-AMRO Bank   │譯文）、│
   │    │                      │PERSONALBANKING CEN │第二五頁│
   │    │                      │TER」、「Chzng-Fen  ├────┤
   │    │                      │Hsu Assistant Vice  │犯罪事實│
   │    │                      │President」、「Shu-F│（二）  │
   │    │                      │ang Tseng Assistant │        │
   │    │                      │Manager」印文各一枚 │        │
   ├──┼───────────┼──────────┼────┤
   │ 四 │銀行文件查驗證明      │偽造「Chzng-Fen Hsu │見偵一○│
   │    │（VERIFICATION &      │」、「Shu-Fang Tseng│二三七卷│
   │    │ AUTHENTICATION  OF   │」署名各一枚、「荷蘭│第二六、│
   │    │ BANK INSTRUMENT）    │銀行台北分行理財服務│二七頁（│
   │    ├───────────┤中心ABN-AMRO Bank   │譯文）、│
   │    │內容：                │PERSONALBANKING CEN │第二八頁│
   │    │日期：2003年8月22日   │TER」印文一枚       ├────┤
   │    │發文單位：荷蘭銀行    │                    │犯罪事實│
   │    │SWIFT代號：ABNATWTP   │                    │（二）  │
   │    │SWIFT代號：IRVTUS3N   │                    │        │
   │    │收文單位：紐約銀行    │                    │        │
   │    │確認上開編號一保管收據│                    │        │
   │    │之真正                │                    │        │
   ├──┼───────────┼──────────┼────┤
   │ 五 │2003年8月27日荷蘭銀行 │                    │見偵一○│
   │    │臺北分行SWIFT通訊電文 │                    │二三七卷│
   │    │                      │                    │第四三、│
   │    │                      │                    │四四頁  │
   │    │                      │                    ├────┤
   │    │                      │                    │犯罪事實│
   │    │                      │                    │（二）  │
   ├──┼───────────┼──────────┼────┤
   │ 六 │資金確認函            │偽造「Chzng-Fen Hsu │見他一九│
   │    │（BANK CONFIRMATION OF│」、「Shu-Fang Tseng│八五號卷│
   │    │  FUND LETTER）       │」署名各一枚、「荷蘭│第二宗第│
   │    ├───────────┤銀行台北分行理財服務│九頁    │
   │    │內容：                │中心ABN-AMRO Bank   ├────┤
   │    │日期：2003年8月8日    │PERSONALBANKING  CEN│犯罪事實│
   │    │帳號：000000000000    │TER」、「Chzng-Fen  │（三）  │
   │    │帳戶名稱：戊○○      │Hsu Assistant Vice  │        │
   │    │                      │President」、「Shu-F│        │
   │    │                      │ang Tseng Assistant │        │
   │    │                      │Manager」印文各一枚 │        │
   ├──┼───────────┼──────────┼────┤
   │ 七 │保管收據（SAFEKEEPING │偽造「Chzng-Fen Hsu │見他一九│
   │    │ RECEIPT）            │」、「Shu-Fang Tseng│八五卷第│
   │    ├───────────┤」署名各一枚、「荷蘭│二宗第十│
   │    │內容：                │銀行台北分行理財服務│頁      │
   │    │收據號碼：000000000000│中心ABN-AMRO Bank   ├────┤
   │    │日期：2003年8月8日    │PERSONALBANKING  CEN│犯罪事實│
   │    │帳號：000000000000    │TER」、「Chzng-Fen  │（三）  │
   │    │帳戶名稱：戊○○      │Hsu Assistant Vice  │        │
   │    │                      │President」、「Shu-F│        │
   │    │                      │ang Tseng Assistant │        │
   │    │                      │Manager」印文各一枚 │        │
   ├──┼───────────┼──────────┼────┤
   │ 八 │存款對帳單（NO  PASSBO│偽造「Shu-Fang Tseng│見他一九│
   │    │OK MONTHLY STATEMENT）│」、「Eric Chen」署 │八五卷第│
   │    ├───────────┤名各一枚、「荷蘭銀行│二宗第二│
   │    │內容：                │台北分行理財服務中心│○頁    │
   │    │戶名：巳○○          │ABN-AMRO Bank PERSO │        │
   │    │日期：2003年10月17日  │NALBANKING CENTER」 │        │
   │    │帳號：0000000000      │印文各一枚          │        │
   │    │截止日期：2003年10月17│                    ├────┤
   │    │          日          │                    │犯罪事實│
   │    │存款種類：美金定存    │                    │（三）  │
   │    │          現金1億     │                    │        │
   ├──┼───────────┼──────────┼────┤
   │ 九 │PRE ADVICE LETTER     │偽造「Shu-Fang Tseng│見他一九│
   │    ├───────────┤」、「Eric Chen」署 │八五卷第│
   │    │內容：                │押各一枚、「荷蘭銀行│二宗第二│
   │    │確認如附表一編號三所示│台北分行理財服務中心│八頁、第│
   │    │之存款存在            │ABN-AMRO Bank  PERSO│二九頁  │
   │    │                      │NALBANKING CENTER」 ├────┤
   │    │                      │印文各一枚          │犯罪事實│
   │    │                      │                    │（三）  │
   ├──┼───────────┼──────────┼────┤
   │ 十 │CONFIRMATION  OF FUNDS│偽造「Shu-Fang Tseng│見他一九│
   │    ├───────────┤」、「Eric Chen」署 │八五卷第│
   │    │內容：                │名各一枚、「荷蘭銀行│二宗第三│
   │    │確認如附表一編號三所示│台北分行理財服務中心│十頁    │
   │    │之存款存在            │ABN-AMRO Bank PERSO ├────┤
   │    │                      │NALBANKING CENTER」 │犯罪事實│
   │    │                      │印文各一枚          │（三）  │
   └──┴───────────┴──────────┴────┘


司法院資訊處製作；財團法人民間司法改革基金會備份。
